【裁判字號】    99,交抗,1189
【裁判日期】    990521
【裁判案由】    違反道路交通管理處罰條例
【裁判全文】
臺灣高等法院交通事件裁定           99年度交抗字第1189號
抗  告  人
即受處分人  甲○○
上列抗告人即受處分人因違反道路交通管理處罰條例案件，不服
臺灣板橋地方法院，中華民國九十九年三月三十一日所為裁定（
九十九年度交聲字第六六五號），提起抗告，本院裁定如下：
    主  文
原裁定撤銷，發回臺灣板橋地方法院。
    理  由
一、原法院裁定意旨略以：抗告人即受處分人甲○○所有之車號
    ＩＵＢ─六０九號重型機車，於民國九十一年十二月二十四
    日晚間二十時四十分許，在臺北縣中和市○○街與信義街交
    岔路口，因「牌照吊扣期間行駛（駕駛自述禁駛）」之違規
    而為警當場掣單舉發，經原處分機關認定「牌照吊扣期間行
    駛（駕駛自述禁駛）」之違規事實，由警以北縣警交字第Ｃ
    00000000號舉發違反道路交通管理事件通知單當場
    掣單舉發後，嗣其未依期限繳納罰鍰或案陳述意見，並經原
    處分機關查證後，認違規屬實，又該車號ＩＵＢ─六０九號
    重型機車曾另於九十一年三月十五日，因違反道路交通管理
    處罰條例第二十一條第一項第一款「未領有駕駛執照駕車」
    ，致當場被扣留車牌號碼，且遲至九十五年五月十一日始繳
    納罰鍰結案，號牌始領回，原處分機關乃改依修正前道路交
    通管理處罰條例第十二條第一項第七款規定，裁處受處分人
    新臺幣（下同）八千七百元，併依同條例第十二條第二項規
    定，吊銷牌照，而受處分人甲○○住所地址迄今仍設於臺北
    縣中和市○○街一一五巷十號，本件原處分機關填製裁決書
    後所送達之地址亦為「臺北縣中和市○○街一一五巷十號」
    ，有交通部公路總局臺北監理所板橋監理站送達證書一紙在
    卷可稽，上開裁決書既由受處分人甲○○之同居人游重慶簽
    收，並於九十四年十一月十日合法送達於受處分人甲○○，
    堪認上開裁決書於九十四年十一月十日發生合法效力，故受
    處分人甲○○應於九十四年十一月三十日前聲明異議始為合
    法，惟受處分人甲○○遲至九十九年三月九日始聲明異議，
    故本件聲明異議已逾法律所定異議期間，應予駁回，固非無
    見。
二、惟按違反道路交通管理處罰條例之行為人，未依規定自動繳
    納罰鍰或未依規定到案聽候裁決，處罰機關固得依違反道路
    交通管理事件統一裁罰標準及處理細則第四十四條第一項之
    規定依該處理細則附件之統一裁罰標準表，對行為人逕行裁
    決，惟該條項規定乃必以行為人經合法收受舉發通知單後，
    無正當理由未依該舉發通知單上所載應到案日期為罰鍰之繳
    納或到案聽候裁決時，方有適用，易言之，如行為人未能合
    法收受舉發通知單之送達，即難認處罰機關可對行為人為逕
    行裁決。次按「行為人有本條例之情形者，應填製舉發違反
    道路交通管理事件通知單，並於被通知人欄予以勾記，其通
    知聯依下列規定辦理：一、當場舉發者，應填記駕駛人或行
    為人姓名、性別、出生年月日、地址、身分證統一編號及車
    主姓名、地址、車牌號碼、車輛種類。被查獲之駕駛人或行
    為人為受處分人時，應於填記通知單後將通知聯交付該駕駛
    人或行為人簽名或蓋章收受之；拒絕簽章者，仍應將通知聯
    交付該駕駛人或行為人收受，並記明其事由及交付之時間；
    拒絕收受者，應告知其應到案時間及處所，並記明事由與告
    知事項，視為已收受。二、受處分人非該當場被查獲之駕駛
    人或行為人，舉發機關應另行送達之」，違反道路交通管理
    事件統一裁罰基準及處理細則第十一條第一項第一款、第二
    款定有明定。
三、經查：原法院雖以受處分人甲○○所有之車號ＩＵＢ─六０
    九號重型機車違規車輛於九十一年十二月二十四日晚間二十
    時四十分許，因有違反道路交通管理處罰條例之違規事實，
    為警當場攔停舉發，惟攔停當時受處分人甲○○並未在場，
    而係由違規車輛駕駛人即游勝傑簽收前開舉發通知單，有舉
    發通知單在卷可按（詳原審卷第六頁），足證本件舉發通知
    單並未合法送達於本件受處分人甲○○，而舉發手續是否完
    成，應以舉發之意思表示送達於受處分人為要件。稽查本件
    警掣舉發違反道路交通管理事件通知單既未經合法送達，自
    難謂完成舉發之程序，則本件舉發單之送達違反上開違反道
    路交通管理事件統一裁罰基準及處理細則第十一條第一項第
    二款之規定，則本件舉發程序之適法性，即有再予研求查明
    之必要。
四、綜上所述，本件舉發程序是否適法，尚有前述疑義未詳，有
    待調查釐清，且原法院裁處結果，既有前揭可議，原裁定即
    屬無可維持。本件受處分人甲○○抗告稱本件係由違規者游
    勝傑當場親筆簽名審認違規事實，自不能轉罰於車主，受處
    分人甲○○自始並不知悉有此一違規事實，如今以受處分人
    甲○○未按期繳納罰金而轉送法院強制執行加倍罰鍰主張本
    件舉發程序有所瑕疵，指摘原裁定不當，為有理由，自應由
    本院將原裁定撤銷，並發回原法院另行裁定，以期妥適。
五、據上論斷，應依道路交通案件處理辦法第二十六條，刑事訴
    訟法第四百十三條前段，裁定如主文。
中    華    民    國    99    年    5     月    21    日
                  刑事第十八庭審判長法  官  吳鴻章
                                    法  官  周政達
                                    法  官  曾淑華
以上正本證明與原本無異。
不得再抗告。
                                    書記官  王增華
中    華    民    國    99    年    5     月    21    日

司法院資訊處製作；財團法人民間司法改革基金會備份。
